臺灣新北地方法院刑事判決
                                    111年度審易字第859號
公  訴  人  臺灣新北地方檢察署檢察官
被      告  郭玉玲



上列被告因侵占案件，經檢察官提起公訴（110年度偵字第45754
號），被告於準備程序進行中就被訴事實為有罪之陳述，本院裁
定本件進行簡式審判程序並判決如下：
    主  文
郭玉玲犯侵占離本人所持有之物罪，處罰金新臺幣伍仟元，如易
服勞役，以新臺幣壹仟元折算壹日。緩刑貳年。
    事實及理由
一、本件犯罪事實及證據，除犯罪事實欄一第5行「竟意圖為自
    己不法之所有，」後應補充「基於侵占之犯意，」；證據部
    分另補充「被告郭玉玲於本院準備程序及審理中之自白」、
    「監視器錄影畫面翻拍照片3張」外，其餘均引用如附件起
    訴書之記載。
二、論罪科刑：
㈠、按刑法第337條所謂遺失物，係指本人無拋棄意思，而偶然
    喪失其持有之物，所稱其他離本人所持有之物，係指遺失物
    與漂流物以外，非本人拋棄意思而脫離本人持有之物（最高
    法院50年台上字第2031號判例要旨參照）。故除遺失物、漂
    流物外，凡非基於持有人之意思，一時脫離其本人所持有之
    物，均屬離本人所持有之物。是以，本案告訴人江皇諭將其
    所持有之款項新臺幣（下同）2萬2220元遺落在附件起訴書
    所載之地點，惟其仍然知悉該款項遺留之大致位置，並於發
    現時隔日立即返回原處尋找，足見告訴人並非不知該款項於
    何時、何地遺失，故應認屬遺忘物而非遺失物。是核被告郭
    玉玲所為，係犯刑法第337條之侵占離本人所持有之物罪。
    至起訴意旨認被告所為，係犯刑法第337條侵占遺失物罪嫌
　　，容有誤會，附此敘明。
㈡、爰審酌被告見他人偶然遺落款項於如附件起訴書所載之地點
　　，竟未送交警局或其他合適之機關處理，反予侵占入己，法
    治觀念顯有不足，應予非難，兼衡被告無犯罪前科之素行、
    犯罪動機、目的、手段、專科畢業之智識程度（見本院卷附
    被告個人戶籍資料查詢結果1紙）、家庭經濟狀況小康（見
　　偵卷第7頁被告調查筆錄受詢問人欄）、月薪約4萬5000元，
    及被告犯後於偵查中否認犯行，至本院審理中始坦承犯行，
    且已將上開款項返還予告訴人（見偵卷第39頁贓物認領保管
    單1份）等一切情狀，量處如主文所示之刑，並諭知易服勞
    役之折算標準，以資懲儆。
㈢、緩刑部分：
　　又被告前未曾因故意犯罪而受有期徒刑以上刑之宣告，有臺
    灣高等法院被告前案紀錄表在卷可稽，因一時失慮而罹刑典
    ，犯後於本院審理中已坦承犯行，且已返還其所侵占之款項
　　，堪認被告經此次科刑教訓後，當知警惕，信無再犯之虞，
    因認其所受宣告之刑，以暫不執行為適當，爰併予宣告緩刑
    2年，以啟自新，並觀後效。
三、關於沒收部分：
    查被告所侵占之款項2萬2220元，業已發還予告訴人，此有
    贓物認領保管單1份在卷可稽（見偵卷第39頁），依刑法第3
    8條之1第5項規定，就犯罪所得部分不予宣告沒收。
據上論斷，應依刑事訴訟法第273條之1第1項、第299條第1項前
段、第310條之2、第454條第2項，判決如主文。
本案經檢察官陳旭華偵查起訴，由檢察官高智美到庭執行公訴。
中    華    民    國   111    年    6     月    23    日
                  刑事第二十三庭  法  官  傅明華
上列正本證明與原本無異。
如不服本判決，應於判決送達後20日內敘明上訴理由，向本院提
出上訴狀 (應附繕本) ，上訴於臺灣高等法院。其未敘述上訴理
由者，應於上訴期間屆滿後20日內向本院補提理由書「切勿逕送
上級法院」。
                                  書記官　盧姿妤
中　　華　　民　　國　　111 　年　　6 　　月　　23　　日
附錄本案論罪科刑法條全文：
中華民國刑法第337條
意圖為自己或第三人不法之所有，而侵占遺失物、漂流物或其他
離本人所持有之物者，處 1 萬 5 千元以下罰金。
-------------------------------------------------------
附件：
臺灣新北地方檢察署檢察官起訴書
                                    110年度偵字第45754號
　　被　　　告　郭玉玲　女　55歲（民國00年00月00日生）
　　　　　　　　　　　　住澎湖縣馬公市西文澳64之3號
　　　　　　　　　　　　居新北市○○區○○路000巷00號2樓
　　　　　　　　　　　　國民身分證統一編號：Z000000000號
上列被告因侵占案件，已經偵查終結，認應該提起公訴，茲將犯
罪事實及證據並所犯法條分敘如下：
　　　　犯罪事實
一、郭玉玲於民國110年8月12日0時20分許，步行經過新北市○○
    區○○路000號「大埔鐵板燒」前騎樓下，見該騎樓下之其中1
    輛機車座墊上有1包塑膠袋（內裝有新臺幣2萬2220元，係江
    皇諭於同日0時5分許，在該處所遺失），明知係他人遺失之
    物，竟意圖為自己不法之所有，將該袋現金拿走後侵占入已
    ，而未送交警察機關處理。嗣於同年月20日0時許，在上開
    騎樓下為警盤查，並經警在其位於新北市○○區○○路000巷00
    號2樓居所扣得上開款項(業已發還江皇諭），始查悉上情。
二、案經江皇諭訴由新北市政府警察局新莊分局報告偵辦。
　　　　證據並所犯法條
一、證據清單及待證事實
編號 證　據　名　稱　　 待　證　事　實　　　　 1 被告郭玉玲於警詢時及偵查中之供述 被告於上開時、地，拾獲上開款項後，明知附近即有警察機關，且其每日上下班均可順路經過該警察機關，竟仍該款項逕自帶回居所，而未送交警察機關處理之事實。 2 告訴人江皇諭於警詢時及偵查中之指訴  告訴人在上開地點遺失其所管領之上開款項，並遭被告拾獲之事實。 3 本署勘驗筆錄1份 被告於上開時、地，拾獲上開款項之事實。 4 新北市政府警察局新莊區分局扣押筆錄、扣押物品目錄表及贓物認領保管單各1份 被告於上開時、地，拾獲上開款項，嗣為警查獲之事實。 5 GOOGLE地圖及街景畫面列印資料3份 距離被告拾獲上開款項之地點最 近的警察機關僅有150公尺，步行時間約2分鐘之事實。 
二、核被告所為，係犯刑法第337條之侵占遺失物罪嫌。至告訴
    暨報告意旨雖認被告係涉犯竊盜罪嫌，惟質之告訴人陳稱：
    伊當天將上開款項放在店門口的另1輛輛機車上，然後跟朋
    友在門口聊天，聊完之後就騎自己的機車回家，忘了將錢放
    另1輛機車上，當天晚上回家後就發現忘了把錢拿回去等語
    ，可知被告取走該款項時，該款項實已脫離告訴人之實力支
    配，則被告所為，核與刑法竊盜罪構成要件不符，自難以竊
    盜罪責相繩。然此部分如果成立犯罪，核與前揭提起公訴部
    分，應屬同一基本社會事實，爰不另為不起訴處分，併此敘
    明。
三、依刑事訴訟法第251條第1項提起公訴。
  　此　致
臺灣新北地方法院
中　　華　　民　　國　 111　　年　　2 　　月　　24　　日
　　　　　　　　　　　　　　  檢　察　官　陳旭華